【裁判字號】    94,交聲,621
【裁判日期】    950227
【裁判案由】    違反道路交通管理處罰條例聲明異議
【裁判全文】
臺灣桃園地方法院交通事件裁定     94年度交聲字第621號
原處分機關  交通部公路總局新竹區監理所中壢監理站
異  議  人  甲○○
                      樓
上列受處分人因違反道路交通管理處罰條例案件，對於交通部公
路總局新竹區監理所中壢監理站中華民國94年12月9 日壢監裁字
第裁53-Ｚ000000000 號所為之處分不服，聲明異議，本院裁定如
下：
    主  文
原處分撤銷。
甲○○汽車行駛於高速公路，而不遵管制之規定，處罰鍰新臺幣
參仟元，並記違規點數壹點。
    理  由
一、原處分意旨略以：異議人即受處分人甲○○於民國94年11月
    1 日2 時10分許，駕駛車牌號碼：AW-862號營業貨櫃曳引車
    ，行經國道1 號高速公路北上140 公里800 公尺處，限速90
    公里，以時速104 公里超速14公里行駛，為內政部警政署國
    道公路警察局第2 警察隊造橋分隊員警攔停取締，填製公警
    局交字第Ｚ000000000號舉發違反道路交通管理事件通知單移
    送原處分機關，原處分機關以異議人違反道路交通管理處罰
    條例第33條第1 項規定，於94年12月9 日以壢監裁字第裁53
    -Ｚ000000000 號裁決書裁處罰鍰新臺幣（下同）3,000 元。
二、異議人聲明異議意旨略以：伊當天行車被舉發攔停前，因下
    坡車速便一直快，但異議人有注意碼表，當發現時速超過93
    公里時便踩煞車降到時速90公里，且異議人可提出當日之作
    業報表，再比對異議人所駕車輛裝設之行車紀錄器，可知異
    議人當時並未超速云云。
三、按汽車行駛高速公路應依速限標誌指示，高速公路交通管制
    規則第5 條第1 項前段定有明文；汽車行駛於高速公路或設
    站管制之道路，而不遵管制之規定者，處汽車駕駛人3,000
    元以上6,000 元以下罰鍰，並記違規點數1 點，道路交通管
    理處罰條例第33條第1 項、第63條第1 項第1 款定有明文。
四、經查：
  (一)按交通警員製單舉發違反道路交通管理處罰條例所列之違規
    事實，本質上為行政處分，係公務員基於職務上權力，依法
    就特定之具體事件所為具公法上效果之單方行政行為，基於
    公務員為公法上行為具有公信力之原則，該行政處分當可被
    推定為真正，其據以依法處分之事實認定亦為正確無誤，此
    與民事訴訟法第355 條第1 項規定：「文書，依其程式及意
    旨得認作公文書者，推定其為真正。」之情形相同，本此公
    信原則，乃立法者賦予行政機關制定違反道路交通事件統一
    裁罰標準及處理細則，使執勤警員得當機處分（如該細則第
    23條）以達其維護交通秩序、安全之行政目的，反之，若謂
    公務員一切行政行為均需預留證據以證其實，則國家行政勢
    必窒礙難行，據此，刑事訴訟法就犯罪證據有關之規定中，
    與屬行政秩序罰之交通違規裁罰本質不合之部分，自不在準
    用之列。法院若查無證據足資證明員警有捏造事實違法取締
    之情事，則執勤警員本其維護交通秩序、安全職責所為之舉
    發，自應受到合法、正確之推定。
  (二)又雷射測速儀器在從國外進口至國內交通警察使用之前，在
    先進國家早已使用多年，而雷射測速原理是以雷射光先後發
    射與接收後，通過高速運算計算時間與距離，此種雷射技術
    與概念，早在美國登陸月球時即使用為計算精密登陸距離，
    則較簡單的交通違規雷射測速，如果仍質疑雷射測速儀器不
    精確，顯見屬於臆測而無根據。況且雷射測速槍係以雷射光
    速瞄準受測目標車進行偵測，不受其他車輛干擾，只能鎖定
    一個測速目標，確認違規車輛不會有錯誤，不易被違規者以
    反偵測設備偵測，偵測時間僅需0.3 秒，未來廣泛使用已是
    不可避免的趨勢，此為本院職務上已知之事實。而異議人於
    舉發當日所駕駛之營業貨櫃曳引車雖裝設有行車紀錄器，惟
    尚需與異議人所提出之當日作業報表相比對，始能得知是否
    有超速之情事，又異議人所提出之當日作業報表上作業時間
    、作業項目、起迄目的地、行車狀況、里程等事項均以人工
    手寫方式填載，且異議人自承該份作業報表有部分非作業中
    填載，而係事後補載，足見該作業報表尚受有事後人為因素
    之操控，而本件執勤警員測速係使用雷射測速槍，又無證據
    足資證明員警有捏造事實違法取締之情事，應受到合法、正
    確之推定，故異議人之所辯並不可採。
  (三)綜上，本件並無任何證據足資證明舉發警員有捏造事實違法
    取締之情事，則執勤警員本其維交通秩序、安全職責所為之
    舉發，自應受到合法、正確之推定，且本案係依據科學測速
    器感應採證舉發，並無挾持個人恩怨之情緒因素置於其中，
    是受處分人於上開時、地駕駛營業貨櫃曳引車超速之違規行
    為，洵堪認定，是以受處分人之辯解難認可採。
五、原處分機關依據道路交通管理處罰條例第33條第1 項規定，
    裁罰受處分人3,000 元，固非無見，惟查同條例第63條第1
    項第1 款規定違反第33條第1 項規定者，並記違規點數1點
    ，則本件原處分機關僅裁罰鍰3,000 元，漏未裁罰記違規點
    數1 點部分，難謂允洽。本件異議雖無理由，原處分既有前
    述不當，自應由本院將原處分撤銷，仍以受處分人有違反道
    路交通管理處罰條例第33條第1 項規定之行為，裁處其罰鍰
    3,000 元，並依同條例第63條第1 項第1 款規定並記違規點
    數1 點如主文第2 項所示，以資適法。
據上論斷，應依道路交通案件處理辦法第20條，裁定如主文。
中    華    民    國    95    年    2     月    27    日
                        臺灣桃園地方法院交通法庭
                              法  官  張明儀
以上正本證明與原本無異。
如不服本裁定，應於裁定送達後5 日內向本院提出抗告狀。
                              書記官  吳瓊英
中    華    民    國    95    年    3     月    9     日


司法院資訊處製作；財團法人民間司法改革基金會備份。
